臺灣高等法院高雄分院刑事判決　　　　　九十一年度上易字第九七八號
　　上訴人　台灣高雄地方法院檢察署檢察官
　　上訴人
　　即被告　丙○○
　　選　任
　　辯護人　莊美玲律師
　　　　　　林春華
右上訴人因被告傷害等案件，不服臺灣高雄地方法院九十年度易字第四六０九號中華
民國九十一年五月九日第一審判決（起訴及併辦案號：臺灣高雄地方法院檢察署九十
年度偵字第一九五九０、一八六五九號），提起上訴，本院判決如左：
      主      文
原判決撤銷。
丙○○傷害人之身體，處拘役肆拾日，如易科罰金，以參佰元折算壹日。
      事      實
一、丙○○與甲○○、乙○○，分別為夫妻及父女關係。丙○○與甲○○曾於民國（
    下同）八十九年十一月三十日，訂定協議書，約定丙○○願將座落在高雄市○○
    區○○路九十三巷十七號及義永路二十三巷一弄九號的兩棟房屋，過戶予甲○○
    ，並將其服務於臺灣電力股份有限公司（下稱臺電公司）屆齡退休時所領的退休
    金新台幣（下同）二百五十萬元給甲○○，作為日後生活費用（公訴人認前揭義
    永路房屋係約定過戶予乙○○及支付金額係一百萬元加餘額三分之一，容有誤會
    ）。惟丙○○於簽訂協議後，即藉故出爾反爾，並揚言不願意支付退休金部分，
    甲○○為求自保，乃於九十年四月三十日十一時三十分許，託其女兒乙○○，至
    臺電公司詢問有關丙○○退休金發放之相關事宜，引起丙○○不悅，丙○○乃先
    打電話予甲○○詢問伊是否有去查其退休金之事宜，竟基於概括之犯意，於同日
    十三時二十分許，打電話予乙○○恐嚇稱：你母親（即甲○○）如果被我殺死，
    你就會很後悔等語，致使乙○○心生畏懼；復於同日十九時三十分許，返回高雄
    市○○區○○路九十三巷十七號住處後，又對甲○○（當時正在浴室洗澡）及乙○○揚言稱：要持刀砍死甲○○，九怪（台語），敢再動我的腦筋，妳們想要死
    了嗎，我跟妳們說，妳跟我在一起那麼久了，妳知道我的個性，我發起脾氣來，
    一個一個把妳們剁死，一個一個把妳們斬死、我告訴過妳，我心軟的時候是極軟
    ，妳若讓我硬起來，誰都拿我沒辦法，菜刀拿起來一個一個把妳們剁死等語，而
    以加害生命及身體之事，恐嚇甲○○及乙○○，並基於傷害犯意，以拳頭毆打乙○○之臉部，致乙○○受有頭部外傷併顏面血腫（３×３公分）等傷害，二人為
    免再受傷害，於案發即搬離原住處，至前開義永路房屋居住。
二、案經甲○○之子蕭碧村告發臺灣高雄地方法院檢察署檢察官偵辦及乙○○告訴而
    由檢察官移送併審理。
    理  由
一、訊據被告丙○○固坦承對被害人甲○○、乙○○說過前揭言語及動手毆打乙○○
    情事，惟矢口否認有何恐嚇及傷害之故意，辯稱：伊係一時氣憤所講，並無恐嚇
    及傷害之意，伊從小對子女的管教嚴格，前開言行係基於親權之行使云云。
    然查：右揭犯罪事實，業據被害人甲○○、乙○○於警、偵訊、原審及本院審理
    時供述紊詳，復有錄音帶譯文及乙○○受理家庭暴力事件驗傷診斷書乙份在卷足
    憑。再者被告所稱：「你母親（即甲○○）如果被我殺死，你就會很後悔」、「
    九怪（台語），敢再動我的腦筋，妳們想要死了嗎，我跟妳們說，妳跟我在一起
    那麼久了，妳知道我的個性，我發起脾氣來，一個一個把妳們剁死，一個一個把
    妳們斬死」、「我告訴過妳，我心軟的時候是極軟，妳若讓我硬起來，誰都拿我
    沒辦法，菜刀拿起來一個一個把妳們剁死」之語，均係以加害被害人生命、身體
    之事，且被害人均供稱：「：：：他以前會罵，但是不會說要殺我們，這次特別
    嚴重，所以我們聽了心理非常害怕」等語（見原審卷第十五頁），衡諸一般社會
    觀念，上開言語足以表徵表示者有對受話者加害其生命安全之意，且就受話之人
    ，亦足使其因而心生畏怖，致生活狀態陷於危險不安之狀態，乙○○且緊張的大
    聲喊叫其母甲○○留在浴室，不要出來，足見被告當時之行徑確實對被害人之安
    全造成威脅。且被告確有動手毆打被害人乙○○之臉部，造成被害人乙○○臉部
    受傷，益徵被告當時除言語恐嚇外，更進一步以傷害之方式恐嚇被害人乙○○，
    此有高雄醫學大學附設中和紀念醫院診斷證明書乙份附卷可按，被告只因得知其
    女被害人乙○○至其服務之公司打聽退休金之事，即不問原由，即於當日先後以
    電話或親至被害人住處恐嚇被害人甲○○、乙○○，並進而毆打乙○○，此行為
    安能諉稱係基於親權之行使，是被告所辯，要係卸責之詞，不足採信，其犯行洵
    堪認定。
二、核被告所為，係犯刑法第二百七十七條第一項之傷害罪、及同法第三百零五條之
    恐嚇罪。被告先後二次恐嚇行為，時間緊接，所犯係構成要件相同之罪，顯係基
    於概括犯意反覆為之，為連續犯，應依刑法第五十六條規定論以一罪。又被告所
    犯前開二罪，有方法結果之牽連關係，應從一重之傷害罪處斷。被告傷害部分，
    雖未經檢察官起訴，惟此部分因與起訴部分有方法結果之牽連犯裁判上一罪關係
    ，本院自得併予論究。
三、原審予以論罪科刑，固非無見，然查前揭被告至禮明路恐嚇被害人甲○○、乙○○時，甲○○正在浴室洗澡，因聽聞被告之恐嚇及其女乙○○喊叫，乃留在浴室
    ，不願開門出來，此情非惟業據被告供明在卷，且觀諸被害人提出之錄音帶譯文
    ，確有甲○○聲稱：「在洗澡，沒聽到嗎？」及乙○○稱：「媽，你不要出來喔
    ！媽，鎖起來（指浴室門）！」等語，足見被告所供非虛，乃原判決竟認被害人
    等因被告之恐嚇而躲進浴室，顯與事實不符，被告上訴指摘原判決量刑太重，及
    檢察官循告訴人乙○○等人之聲請，上訴意旨指摘原判決量刑過輕，雖均無理由
    ，惟原判決既有可議，即屬無可維持，應由本院將原判決撤銷，審酌被告並無前
    科，其與被害人甲○○、乙○○係夫妻、父女關係，屬人倫至親，被告雖因領取
    退休金之事，一時氣憤而觸犯刑章，但其行為後，已表悔悟，且觀諸被告所提之
    不動產買賣契約書及所有權狀，其先後於八十三年及八十七年間，即分別貸款購
    買前揭禮明路及義永路房屋予其女乙○○及其子蕭碧村，足見其對子女非不關心
    疼愛，其犯罪情節又非至重，夫妻父子對簿公堂，已屬不幸，乃告訴人等竟請求
    對被告從重科刑，為顧及人倫及家庭和諧，本院斟酌再三，爰仍如原判決，科處
    被告拘役拾日，並諭知易科罰金之折算標準。
據上論斷，應依刑事訴訟法第三百六十九條第一項前段、第三百六十四條、第二百九
十九條第一項前段，刑法第二百七十七條第一項、第三百零五條、第五十五條、第四
十一條第一項，罰金罰鍰提高標準條例第一條前段，第二條，判決如主文。
本案經檢察官陳新慶到庭執行職務。
中    華    民    國        九十一      年      七      月    二十六    日
                              臺灣高等法院高雄分院刑事第四庭
                                  審判長法官  蕭權閔
                                        法官  李嘉興
                                        法官  陳吉雄
右正本證明與原本無異。
不得上訴。
                                      書記官  黎  珍
中    華 民    國        九十一      年      七      月    二十九    日
附錄：本判決論罪科刑法條：
刑法第二百七十七條第一項
傷害人之身體或健康者，處三年以下有期徒刑，拘役或一千元以下罰金。
刑法第三百零五條
以加害生命、身體、自由、名譽、財產之事，恐嚇他人致生危害於安全者，處二年以
下有期徒刑、拘役或三百元以下罰金。
                                                                      Ｈ
